最高法院刑事判決　　　　　　　　　　　　　　　九十一年度台上字第五四八○號
　　上　訴　人　甲○○
右上訴人因洪溪泉等自訴業務過失致人於死案件，不服台灣高等法院高雄分院中華民
國八十九年七月三十一日第二審判決（八十八年度交上訴字第六七號，自訴案號：台
灣高雄地方法院八十八年度交自字第二五號），提起上訴，本院判決如左：
    主  文
原判決撤銷，發回台灣高等法院高雄分院。
    理  由
本件原判決撤銷第一審判決，依想像競合之例，從一重依刑法第二百七十六條第二項
之規定，改判仍論處上訴人甲○○從事業務之人，因業務上之過失致人於死罪刑（自
首減輕處有期徒刑捌月），固非無見。
惟查原判決論處上訴人業務過失致人於死罪責，係以上訴人駕駛營業大貨車，行經高
雄縣大寮鄉○○村○○路江山加油站後方無號誌交岔路時未減速慢行，作隨時停車之
準備，且未注意車前狀況，隨時採取必要之安全措施，以避免危險之發生，而當時之
天氣及路況，並無上訴人不能注意之情事，乃致於本件肇事時、地為洪欽亮所騎機車
（搭載紀淑菁）車頭擦撞及上訴人所駕大貨車之右後輪，洪欽亮、紀淑菁人車倒地，
經送醫後洪欽亮傷重不治死亡、紀女則有頭部外傷併胸部挫傷及右手第四掌骨骨折傷
害，因認上訴人之駕駛行為違反道路交通安全規則第九十三條第一項第四款及第九十
四條第三項之規定，肇生本件車禍而有一行為致生業務過失致人於死及業務過失傷害
之罪責等情，固已在判決內說明其依憑之證據及理由。然依卷附之道路交通事故調查
報告表所繪之現場圖及卷附之現場照片多幀所示，本件二車擦撞地點，雖現場圖並未
測量離交岔路口多遠，但似非在上開肇事地點之交岔路口處，又依自訴人紀淑菁在警
訊時之初供稱：洪欽亮所騎機車車速約二十至三十公里（時速），已轉彎直行，上訴
人所駕大貨車由後方同向行駛，車速很快等語（見警卷內紀淑菁八十八年五月五日警
訊筆錄），及上訴人在警訊初供時所稱其車速（時速）約三十公里（見警訊內八十八
年五月四日警訊筆錄），其後亦辯稱其車速低於時速四十公里云云，參酌二車擦撞處
為機車車頭及大貨車右後輪，如均屬無訛，二車似均已駛過交岔路口，則本件上訴人
肇事，有無違反道路交通安全規則第九十三條第一項第四款行經交岔路口，應減速慢
行，作隨時停車之準備之適用問題，不無疑問，本件是否係有無違反汽車超車之規定
（同規則第一百零一條）或兼有違反同規則第九十四條第三項應注意車前狀況及兩車
併行之間隔，並隨時採取必要之安全措施之問題，自有再加研求之必要，因與上訴人
注意義務違反之情節，過失程度之輕重有關，亦影響刑之輕重之量定，自有再加調查
審認之必要，遽行論斷，自不足以昭折服，上訴意旨指摘原判決不當，尚非全無理由
，應認有撤銷發回更審之原因。
據上論結，應依刑事訴訟法第三百九十七條、第四百零一條，判決如主文。
中      華      民      國    九十一    年      九      月    二十七    日
                              最高法院刑事第八庭
                                  審判長法官  莊  登  照
                                        法官  洪  明  輝
                                        法官  黃  一  鑫
                                        法官  魏  新  和
                                        法官  林  秀  夫
      右正本證明與原本無異
                                              書  記  官
中      華      民      國    九十一    年      十      月      七      日
